【裁判字號】    89,交上易,74
【裁判日期】    890509
【裁判案由】    過失傷害
【裁判全文】
臺灣高等法院高雄分院刑事判決                    八十九年度交上易字第七四號
    上訴人
    即被告    甲○○
右上訴人因過失致死案件，不服臺灣高雄地方法院八十七年度交易字第六○一號中華
民國八十九年一月卅一日第一審判決（起訴案號：臺灣高雄地方法院檢察署八十七年
度偵字第五三二八號），提起上訴，本院判決如左：
      主      文
上訴駁回。
      事實及理由
一、本案經本院審理結果，認第一審判決認事、用法及量刑均無不當，應予維持，並
    引用第一審判決書記載之事實、証据及理由如附件。
二、經查：上訴人甲○○已坦承酒後駕車及在行人穿越道前未減速慢行，作隨時停車
    準備，並暫停讓行人先行通過，致撞擊正在穿越馬路之行人即告訴人丙○○、謝
    吳澄英二人之事實不諱（謝吳澄英嗣後已死亡），足見上訴人甲○○有過失甚為
    明顯，其肇事情節及犯後逃離現場與引起之傷亡亦屬重大，迄今又仍未與告訴人
    及死者家屬和解理賠，原審以其過失及情節均屬嚴重，量處有期徒刑二年二月，
    認事、用法及量刑均無不合，上訴人甲○○空言上訴，為無理由，應予駁回。
三、據上論斷，應依刑事訴訟法第三百七十三條、第三百六十八條，判決如主文。
本案經檢察官林應華到庭執行職務。
中    華    民    國     八十九     年       五       月       九       日
                              臺灣高等法院高雄分院刑事第八庭
                                  審判長法官  郭雅美
                                        法官  洪兆隆
                                        法官  張盛喜
右正本證明與原本無異。
不得上訴。
                                      書記官  鄭翠芬
中    華    民    國     八十九     年       五       月    十一        日
附錄本判決論罪之法條：
刑法二百七十六條第一項。
因過失致人於死者，處二年以下有期徒刑、拘役或二千元以下罰金。
                                                                       Ｇ
臺灣高雄地方法院刑事判決                        八十七年度交易字第六一號
    公  訴  人  臺灣高雄地方法院檢察署檢察官
    被      告  甲○○  男三十六歲（民國○○○年○月○○日生）
                        身分證統一編號：Ｚ000000000號
                        住高雄市○○區○○路三四七號五樓之二
    選任辯護人  陳豐裕律師
右列被告因過失傷害案件，經檢察官提起公訴（八十七年度偵字第五三二八號），本
院判決如左：
    主  文
甲○○因過失致人於死，處有期徒刑貳年貳月。
    事  實
一、甲○○考領有普通小型車駕駛執照，於民國八十六年十二月二十八日晚上，於飲
    酒後其吐氣所含酒精濃度高達每公升０‧七五毫克之酒醉狀態下，本不得駕車行
    駛，仍貿然駕駛車牌號碼：ＹＯ─九七九六號自用小客車，沿高雄市○○區○○
    路內側快車道由南往北方向行駛，於行經該路與至真路無號誌交岔路口及行人穿
    越道前時，本應注意汽車駕駛人行經無號誌交岔口時應減速慢行，作隨時停車之
    準備，且行近行人穿越道前，遇有行人穿越時，無論有無交通警察指揮或號誌指
    示，均應暫停讓行人先行通過，並應注意車前狀況，隨時採取必要之安全措施，
    以避免危險之發生。而當時雖係晚上，惟天氣狀況良好，夜間有照明，柏油路面
    平直，路況正常，並無障礙物或其他缺陷，且依其乙識、能力並無不能注意之情
    事，詎甲○○竟疏未注意，在飲酒後酒精濃度超過標準值每公升０‧二五毫克之
    情況下，仍貿然以時速六十公里之速度駕車行駛，且又疏未注意車前狀況，適有
    行人謝吳澄英、丙○○，徒步沿至真路南側行人穿越道（斑馬線）由東向西行至
    該處，遭甲○○所駕駛之自小客車右前方車頭及檔風玻璃所撞擊，使謝吳澄英、
    丙○○於遭受撞擊倒地後，丙○○因而受有兩側脛骨骨折及頭部外傷之傷害；謝
    吳澄英則受有全身多處骨折之傷害，因而導致肺炎（骨折的系統併發症）合併敗
    血性休克及呼吸衰竭，於八十七年四月二十七日凌晨三時三十分許傷重不治死亡
    。甲○○於肇事後，並於因車禍受傷陷於無自救力之丙○○及謝吳澄英二人，均
    未施以生存所必要之扶助或保護，反而加速駛離現場（涉犯刑法第二百九十四條
    第一項遺棄罪部分，擬函送臺灣高雄地方法院檢察署檢察官另行偵查），惟在偵
    查機關尚未知悉肇事者姓名前，旋即主動前往高雄市政府警察局左營分局新莊派
    出所，向該所警員郭建宏自首，並坦承肇事，接受裁判。
二、案經謝吳澄英及丙○○訴由臺灣高雄地方法院檢察署檢察官偵查起訴。
    理  由
一、訊據被告甲○○，對於在右揭時、地酒醉駕車行駛，且又疏未注意車前狀況，於
    行經無號誌交岔路口及行人穿越道前未減速慢行，作隨時停車之準備，並暫停讓
    行人先行通過，致撞擊正在穿越馬路之行人即告訴人丙○○、謝吳澄英而肇事之
    事實，已坦承不諱。此外，並有卷附警製道路交通事故調查報告表、現場談話紀
    錄表、被告之酒精濃度測試表影本各一紙、肇事現場及車損照片在卷可稽，其自
    白堪信為真實。
二、按汽車駕駛人於酒後吐氣所含酒精成份超過每公升０‧二五毫克以上者，不得駕
    車；且行經無號誌交岔口時應減速慢行，作隨時停車之準備；又行近行人穿越道
    前，遇有行人穿越時，無論有無交通警察指揮或號誌指示，均應暫停讓行人先行
    通過；並應注意車前狀況，隨時採取必要之安全措施，以避免危險之發生。道路
    交通安全規則第一百十四條第二款、第九十三條第一項第四款、第一百零三條及
    第九十四條第三項分別定有明文，此為一般駕駛人應注意並能注意之事項，被告
    既考領有普通小型車駕駛執照，自不得諉為不知。參酌卷附道路交通事故調查報
    告表，可知車禍發生當時雖係晚上，惟天氣狀況良好，夜間有照明，視距正常，
    柏油路面平直，路況甚佳，無缺陷或其他障礙物，且依其乙識、能力並無不能注
    意之情事，詎被告竟疏未注意，於飲酒後酒精濃度超過標準值之情況下仍貿然駕
    車疾速行駛，且又疏未注意車前狀況，於行經無號誌交岔路口及行人穿越道前未
    減速慢行，讓行人優先通行而肇事，其駕駛行為顯有過失，灼然至明。高雄市政
    府建設局車輛行車事故鑑定委員會亦同此認定：「甲○○：酒精濃度過量及行近
    行人穿越道前未減速慢行，為肇事原因。丙○○、謝吳澄英：無肇事原因。」，
    有該會八十八年三月十一日八八高市車鑑字第二九四八號函及高市鑑字第八八０
    二０五四號鑑定意見書各一紙在卷足憑。又告訴人丙○○確因本件車禍而受有前
    開傷害之事實，則有高雄榮民總醫院診斷證明書二紙在卷可稽；而告訴人謝吳澄
    英因本件車禍而受有全身多處骨折之傷害，因而導致肺炎（骨折的系統併發症）
    合併敗血性休克及呼吸衰竭，於八十七年四月二十七日凌晨三時三十分許傷重不
    治死亡一節，已據證人即高雄榮民總醫院醫師丁燿明到庭結證屬實（見本院八十
    八年一月二十八日訊問筆錄），再經本院送往行政院衛生署醫事審議委會員鑑定
    ，亦認為：告訴人謝吳澄之死亡，雖非由車禍直接造成死亡，但因車禍所造成的
    多發性骨折，導致產生骨折的局部併發症─肺炎，造成肺炎合併敗血性休克及呼
    吸衰竭死亡，有該會八十八年十一月二日衛署醫字第八八０五八三九六號函及八
    八一九０號鑑定書各一紙在卷足佐，並有死亡證明書一紙附卷可查，被告辯稱：
    告訴人謝吳澄英之死亡與本件車禍無因果關係等語，尚難採信。是被告未盡其前
    開注意義務肇事致告訴人丙○○受傷，並導致告訴人謝明澄英死亡，兩者間顯有
    相當因果關係。本件罪證已臻明確，被告上開過失致人於死及傷之犯行，洵堪認
    定。
三、本件被告甲○○酒醉駕車肇事致人死傷，核其所為，就撞傷告訴人丙○○部分，
    係犯刑法第二百八十四條第一項前段之過失傷害罪；另撞傷告訴人謝吳澄英，因
    車禍所造成的多發性骨折，導致產生骨折的局部併發症─肺炎，造成肺炎合併敗
    血性休克及呼吸衰竭死亡部分，係犯同法第二百七十六條第一項之過失致人於死
    罪，公訴意旨認亦依同法第二百八十四條第一項前段過失傷害罪處斷，尚有未洽
    ，惟其社會基本事實同一，起訴法條應予變更，合先敘明。被告所犯過失傷害罪
    與過失致死罪，係一行為觸犯數罪名，屬想像競合，應從一重依刑法第二百七十
    六條第一項過失致人於死罪處斷。而被告於肇事後，雖駛離現場，惟在有偵查權
    之機關尚未知悉肇事者姓名前，旋即主動前往高雄市政府警察局左營分局新莊派
    出所，向該所警員郭建宏自首，並坦承肇事，接受裁判一節，業據證人郭建宏到
    庭證述綦詳（見本院八十九年一月四日訊問筆錄），堪認合乎自首之要件，應依
    刑法第六十二條前段規定減輕其刑。又被被告汽車駕駛人，酒醉駕車，且行經行
    人穿越道不依規定讓行人優先通行，因肇事致人傷亡，依道路交通管理處罰條例
    第八十六條第一項規定，加重其刑。被告所犯上開之罪，同時有加重及減輕其刑
    之事由，依法應先加後減。茲審酌被告酒醉駕車疾駛，行經無號誌交岔路口及行
    人穿越道前，未減速慢行讓行人優先通過，且又疏未注意車前狀況而肇事，其犯
    行對參與交通運輸社會大眾之生命財產造成極大威脅，肇事後又逃離現場，且迄
    今尚未與告訴人丙○○及告訴人謝吳澄英之家屬達成民事和解，情節重大，公訴
    人亦請求從重量刑，量刑本不宜輕，惟犯後坦承犯行等一切情狀，爰量處如主文
    所示之刑。
四、至被告涉犯刑法第二百九十四條第一項遺棄罪嫌部分，擬另行函送台灣高雄地方
    法院檢察署檢察官另行偵查，附此敘明。
據上論斷，應依刑事訴訟法第三百條、第二百九十九條第一項前段，道路交通管理處
罰條例第八十六條第一項，刑法第二百七十六條第一項、第二百八十四條第一項前段
、第五十五條，第六十二條前段，罰金罰鍰提高標準條例第一條前段，判決如主文。
中      華      民      國    八十九    年      一      月    三十一    日
                              臺灣高雄地方法院交通法庭
                                  法  官
如不服本判決，應於判決送達後十日內，向本院提出上訴狀。
附錄本判決論罪之法條：
刑法二百七十六條第一項。


司法院資訊處製作；財團法人民間司法改革基金會備份。
